臺灣板橋地方法院刑事判決　　　　　　　　　　　　　九十二年度易字第三０五號
　　公　訴　人　臺灣板橋地方法院檢察署檢察官
　　被　　　告　子○○
右列被告因偽造文書等案件，經檢察官提起公訴（九十一年度偵字第三九八七號、第
六七七五號）及移送併辦（九十二年度偵緝字第九四○號），本院受命法官行準備程
序中，被告為有罪陳述，由本院合議庭裁定由受命法官獨任進行簡式審判程序，本院
判決如左：
    主  文
子○○連續收受贓物，處有期徒刑陸月，如易科罰金，以佰元折算壹日。扣案之余
成淀駕駛執照、林炯義國民
乙○○、陳達人、卯○○、癸○○、未○○、丑○○之國民
均沒收。又連續故買贓物，處有期徒刑陸月，如易科罰金，以佰元折算壹日。應執
行有期徒刑拾月，如易科罰金，以佰元折算壹日。扣案之余成淀駕駛執照、林炯義
國民
菊、癸○○、未○○、丑○○之國民
    事  實
一、子○○於民國九十一年間因違反毒品危害防制條例案件，經臺灣高等法院以九十
    二年度上訴字第二二六六號判決判處有期徒刑九月確定，現於臺灣臺北監獄執行
    中。（本件不構成累犯）竟基於變造特種文書、故買贓物、收受贓物之概括犯意
    先後為下列行為：
  (一)先於八十九年間某日（公訴人誤繕為八十六年間），在臺北縣鶯歌鎮○○街六十
    巷五號七樓，基於犯意聯絡，將照片一張交給姓名年籍不詳之綽號「小古」之成
    年男子，由該綽號「小古」之成年男子換貼子○○之照片於余成淀之駕駛執照上
    ，足以生損害於余成淀及監理機關管理之正確性。
  (二)另明知車牌號碼為ＣＫ─３５５６號自用小客車係來歷不明之贓物（申○○所有
    ，於九十一年二月九日在臺北縣汐止市○○○路○段一七○號前失竊），竟於九
    十一年二月十六日左右，在臺北縣汐止市○○街附近，以新台幣（下同）十五萬
    元之代價向真實姓名年籍不詳綽號「大頭」之成年男子故買之。
  (三)又明知宋宣平之國民
    莊市○○路三號失竊）係來路不明之贓物，於九十一年二月二十三日十六時許在
    臺北縣樹林市某家工廠，向真實姓名年籍不詳綽號「小劉」之成年男子購買，打
    算伺機轉賣。
  (四)辛○（已另行判決確定）於九十年十月間某日在臺北市萬華區拾獲林福財之國民
    於林福財及戶政機關管理身分資料之正確性，而子○○明知該國民
    不明之物，竟於九十一年二月二十三日十七時前某時在臺北縣中和市○○路四三
    二巷十之一號收受該變造之林福財國民
  (五)又明知車牌號碼為Ｋ５─６８４１號車牌二面（吳維廉所有，於九十一年二月十
    九日在桃園縣桃園市○○路三九六巷六號前失竊）、車牌號碼ＤＩ─０７９１號
    之車牌二面（高聘自所有，九十一年二月十六日於不詳地點失竊）均係來歷不明
    之贓物，於九十一年二月二十三日十六時許，基於犯意聯絡，夥同辛○向年籍姓
    名不詳綽號「阿呆」之成年男子收受之，並將Ｋ５─６８４１號車牌懸掛於前揭
    ＣＫ─３５５６號自用小客車上，於當日十七時許，辛○駕駛ＣＫ─３５５６號
    自用小客車搭載子○○在臺北縣新莊市○○路三號前為警查獲，並扣得變造之余
    成淀之駕駛執照、林福財之國民
    ─６８４１號、ＤＩ─０７９１號車牌各二面。子○○並因施用第二級毒品安非
    他命，經送觀察勒戒，於九十一年三月十三日因無繼續施用毒品傾向而釋放。
  (六)子○○明知李政陽所有之汽車駕照（九十一年二月初在臺北縣泰山鄉○○路○段
    遺失）、柴心穎所有之汽車駕照（九十一年七月二十九日二十三時在臺北縣板橋
    市○○路與長江路口失竊）、蘇志銘所有之國民
    二十時許，在臺北市○○○路○段衣蝶百貨公司內遺失），李書昀所有之大潤發
    會員卡（於九十一年十一月六日八時五十分在臺北市○○○路○段二○五巷三十
    九號遭竊）、廖貝珊之國民
    三日二十一時許發現遭竊），午○○之國民
    市北投區遺失）、戊○○之國民
    、甲○○○之國民
    國民
    子○○之友人巳○○、趙時貴之不詳姓名之成年友人，知悉子○○有蒐集他人證
    件之習慣，於九十一年九月間起至十一月十三日前，在子○○位於臺北縣中和市
    ○○路四三二巷十之一號二樓住處陸續將前開證件交付給子○○收受之。子○○
    於九十一年九月間至同年十一月十三日前間某日，在其臺北縣中和住處內以其個
    人照片變造林炯義之國民身份證，足生損害於林炯義及戶政機關管理
    確性。
  (七)子○○藉由先前幫人辦理貸款所留存之國民
    一月十三日前，在臺北縣中和市○○路四三二巷十之一號二樓，以剪貼方式，連
    續變造附表所示江長榮、乙○○、陳達人、卯○○、癸○○、未○○、丑○○等
    人之國民
    書所提變造丙○○、巳○○、壬○○、己○○、辰○○、丁○○、庚○○國民身
    分證影本部分，業經蒞庭檢察官當庭減縮起訴之犯罪事實），足以生損害於江長
    榮、乙○○、陳達人、卯○○、癸○○、未○○、丑○○及戶政機關管理身分之
    正確性。九十一年十一月十三日十六時五十分警方持搜索票至臺北縣土城市○○
    路○段二二六號十樓之一查獲子○○，並扣得李政陽之汽車駕照、柴心穎之汽車
    駕照、蘇志銘之國民
    險證、機車行照、午○○之國民
二、案經臺北縣政府警察局報請臺灣板橋地方法院檢察署檢察官偵查起訴及移送併辦
    。
    理  由
一、訊據被告子○○對於右揭犯罪事實均坦承不諱。以換貼照片之方式變造余成淀之
    駕駛執照、林炯義之國民
    民
    ，於九十一年二月九日在臺北縣汐止市○○○路○段一七○號前失竊，有被害人
    申○○於警詢及偵查中之陳述及臺北縣警察局車輛失竊電腦輸入單、車輛竊盜、
    車輛失竊資料個別查詢報表及臺北縣政府警察局贓物認領保管單各一紙。宋宣平
    之國民
    竊，有被害人宋宣平於警詢中之陳述及臺北縣政府警察局贓物認領保管單一紙足
    以佐證。辛○侵占林福財之國民
    節，核與同案被告辛○之供述相符，復有扣案之變造之林福財國民
    又車牌號碼為Ｋ５─６８４１、ＤＩ─０７９１車牌各二面，分別係吳維廉、高
    聘自所有，各於九十一年二月十九日在桃園縣桃園市○○路三九六巷六號、於九
    十一年二月十六日在不詳地點失竊等情，有被害人吳維廉於警詢中之陳述、臺北
    縣政府警察局車輛失竊電腦輸入單一紙、車輛竊盜、車輛失竊資料個別查詢報表
    －查尋車牌認可資料二份及臺北縣警察局贓物認領保管單各一紙及照片二張為憑
    。而李政陽、柴心穎、蘇志銘、李書昀、廖貝珊、午○○、戊○○、甲○○○、
    林炯義如事實欄所述之證件，均係遺失或遭竊等情，有被害人李政陽、柴心穎、
    蘇志銘、李書昀、廖貝珊於警詢中之證詞及午○○、戊○○於本院審理中之證詞
    為憑，復有臺北縣政府警察局贓物認領保管單五紙、被害人李書昀所出具之臺北
    縣政府警察局贓物認領保管單一紙及臺北市警察局大安分局受理刑事案件三聯單
    一紙、臺北縣中和市第二戶政事務所九十三年五月三日北縣中二戶字第○九三○○○二六一○號函附之午○○補領國民
    務所九十三年四月二十六日高市左戶字第○九三○○○三一二四號函、台中市南
    屯區戶政事務所九十三年四月二十七日中市南屯區戶字第○九三○○○三○六五
    號函所附之林炯義補領國民
    十三年六月二日北縣板二字第○九三○○○四七五三號函所附之甲○○○補領國
    民
    、癸○○、未○○、丑○○之國民
    證影本在卷足稽，核與證人江長榮（亦為寅○○之配偶）於審判中之證詞相符，
    復有江長榮、乙○○、陳達人、卯○○、癸○○、未○○、丑○○之法務部個人
    基本資料查詢結果在卷可按。被告自白核與事實相符，其犯行堪與認定，應依法
    論科。
二、按影本與原本可有相同效果，如將原本影印後，將影本之部分內容竄改，重加影
    印，與無製作權人將其原本竄改，做成另一表示其意思無異，應成立變造文書罪
    （最高法院七十三年台上字第三八八五號判例意旨參照）。被告將江長榮等人之
    國民
    管理之正確性及江長榮等人。核被告子○○所為係犯刑法第二百十二條變造特種
    文書罪、刑法第三百四十九條第二項故買贓物罪、刑法第三百四十九條第一項收
    受贓物罪。其與前揭綽號「小古」之成年男子就變造余成淀之駕駛執照、與辛○
    就收受Ｋ５─６８４１、ＤＩ─０７９１號車牌行為，有犯意聯絡、行為分擔，
    均應論以共同正犯。被告二次故買贓物之行為時間緊接、犯罪構成要件相同，顯
    係基於概括犯意，應依刑法第五十六條連續犯之規定論以一罪，並加重其刑。又
    其變造余成淀之駕駛執照、林炯義之國民
    影本，收受林福財之國民
    １等失竊車牌、李政陽等人證件之行為，時間緊接、犯罪構成要件相同，雖被告
    曾於九十一年二月二十四日起至九十一年三月十三日止因施用第二級毒品安非他
    命而經送觀察勒戒，惟被告自承其不斷收受來路不明之證件，且加以變造，目的
    係伺機出售牟利，顯然其變造特種文書、收受贓物之多次行為，係基於概括犯意
    為之，應依刑法第五十六條規定各論以單獨變造特種文書罪、收受贓物罪，並均
    加重其刑。被告所犯連續變造特種文書罪、連續收受贓物罪有方法、結果之牽連
    關係，應依刑法第五十五條規定從一重之連續收受贓物罪。又被告所犯之連續收
    受贓物罪、連續故買贓物罪二罪間，犯意各別、行為殊異，應分論併罰。檢察官
    聲請移送併辦部分（九十二年度偵緝字第九四○號：被告收受李政陽等人之證件
    及變造林炯義之國民
    、(六)、(七)部分）與本案起訴部分有連續犯之裁判上一罪之關係，為起訴效力所及
    ，本院自得一併審理，併與敘明。爰審酌被告犯罪之動機、目的、手段，犯罪時
    所受之刺激及其品性、生活狀況、智識程度、犯罪所生之損害，及犯罪後態度良
    好等一切情狀，分別量處如主文所示之刑，均諭知易科罰金之折算標準，並定其
    應執行之刑。
三、扣案之余成淀之駕駛執照、林炯義國民
    附表所示江長榮、乙○○、陳達人、卯○○、癸○○、未○○、丑○○之國民身
    分證影本變造部分，係被告所有供犯罪所用之物，業據被告供認在卷，應依刑法
    第三十八條第一項第二款規定宣告沒收。
四、末按除被告所犯為死刑、無期徒刑、最輕本刑為三年以上有期徒刑之罪或高等法
    院管轄第一審案件者外，於前條第一項程序進行中，被告先就被訴事實為有罪之
    陳述時，審判長得告知被告簡式審判程序之旨，並聽取當事人、代理人、辯護人
    及輔佐人之意見後，裁定進行簡式審判程序，刑事訴訟法第二百七十三條之一第
    一項定有明文。查本件被告涉犯之刑法第二百十二條、第三百四十九條第一項、
    第三百四十九條第二項之罪，法定刑分別為一年以下有期徒刑、拘役或三百元以
    下罰金；三年以下有期徒刑、拘役或五百元以下罰金；五年以下有期徒刑、拘役
    或科或併科一千元以下罰金，均非最輕本刑為三年以上有期徒刑之罪，且被告就
    被訴事實為有罪之陳述，經告知被告簡式審判程序之旨，公訴人、被告對於本件
    改依簡式審判程序審理亦均表示無意見，是本院即依前揭刑事訴訟法規定，裁定
    本件進行簡式審判程序，附此敘明。
五、退併辦部分（臺灣板橋地方法院檢察署九十二年度偵字第九四○號）：除上開聲
    請移送併辦部分外，檢察官另以被告於九十一年九月至同年十一月十三日前某日
    變造乙○○、丁○○、洪宏銘之國民
    銘及戶政機關管理之正確性，認為係犯刑法第二百十二條偽造特種文書罪嫌，且
    與前開犯罪有連續犯之裁判上一罪關係云云。經查，該乙○○、丁○○、洪宏銘
    之國民
    政部印」、印刷字跡及底紋圖樣與樣張不符；丁○○之國民
    」、國旗圖樣及底紋圖案等語樣張不符；洪宏銘國民
    旗圖樣及底紋圖案與樣張不符，均係偽造，有該局九十三年四月二十日刑鑑字第
    ○九三○○七六五六五號鑑驗通知書附卷足按，是上開證件係經偽造而非變造，
    先予敘明。訊據被告子○○否認上開證件係伊偽造，辯稱乙○○之國民
    姓名年籍不詳綽號「小益」之成年男子偽造後交付給伊，要求伊幫忙貸款所用，
    但伊尚未處理，而丁○○、洪宏銘之國民
    之時，出售該光碟片之不詳姓名之成年男子所贈送之物等語。經查，除扣得上開
    偽造之乙○○、丁○○、洪宏銘之國民
    軟體光碟片一張，並未扣得相關之電腦設備、印表機、證件所需紙張、護貝機等
    工具，尚無積極證據證明被告業已開始使用上開光碟片從事偽造證件之情事，且
    上開偽造之乙○○國民
    證之犯行，此外，查無其他積極證據證明被告偽造前揭證件，該部分犯罪嫌疑不
    足，退回檢察官另行處理。
據上論斷，應依刑事訴訟法第二百七十三條之一第一項、第二百九十九條第一項前段
，刑法第五十六條、第三百四十九條第一項、第二項、第二百十二條、第五十五條、
第四十一條第一項前段、第五十一條第五款、第三十八條第一項第二款，罰金罰鍰提
高標準條例第一條前段、第二條，判決如主文。
本案經檢察官程秀蘭到庭執行職務。
中　　　華　　　民　　　國　　九十三　　年　　　六　　　月　　 三十 　　日
                                臺灣板橋地方法院刑事第十四庭
                                    法  官  絲鈺雲
右正本證明與原本無異
如不服本判決應於送達後十日內向本院提出上訴狀
                                    書記官  許清秋
中　　　華　　　民　　　國　　九十三　　年　　　七　　　月　　    七　　日
┌───┬────────┬────────┬────────┐
│編號  │特種文書名稱    │   數量         │  變造內容      │
│      │                │                │                │
│      │                │                │                │
│      │                │                │                │
├───┼────────┼────────┼────────┤
│      │                │                │                │
│一    │江長榮之國民身分│ 十八張         │  不詳男子之照片│
│      │證影本          │                │                │
│      │                ├────────┼────────┤
│      │                │                │                │
│      │                │ 一張           │不詳男子之照片、│
│      │                │                │換發日期、身分證│
│      │                │                │號碼            │
├───┼────────┼────────┼────────┤
│二    │乙○○之國民身分│ 十七張         │ 住址           │
│      │證影本          ├────────┼────────┤
│      │                │ 十六張         │ 照片無、出生年 │
│      │                │                │ 月日、身分證號 │
│      │                │                │ 碼             │
│      │                ├────────┼────────┤
│      │                │ 一張           │照片無、換發日期│
│      │                │                │、身分證號碼    │
│      │                ├────────┼────────┤
│      │                │ 二張           │不詳男子之照片  │
│      │                ├────────┼────────┤
│      │                │ 一張           │照片無、出生年月│
│      │                │                │日、換發日期、身│
│      │                │                │分證號碼        │
├───┼────────┼────────┼────────┤
│      │                │                │                │
│三    │ 陳達人之國民身 │四張            │出生年月日、身分│
│      │ 分證影本       │                │證號碼          │
│      │                │                │                │
├───┼────────┼────────┼────────┤
│      │                │八張            │不詳女子之照片  │
│四    │ 卯○○之國民身 ├────────┼────────┤
│      │ 分證影本       │二張            │不詳男子之照片  │
│      │                ├────────┼────────┤
│      │                │二十六張        │父母姓名、住址、│
│      │                │                │出生地          │
│      │                ├────────┼────────┤
│      │                │一張            │照片無、姓名無、│
│      │                │                │換照日期        │
├───┼────────┼────────┼────────┤
│      │                │                │                │
│      │                │                │                │
│五    │癸○○之國民身分│一張            │換照日期        │
│      │證影本          │                │                │
├───┼────────┼────────┼────────┤
│六    │未○○之國民身分│二張            │換照日期        │
│      │證影本          │                │                │
│      │                │                │                │
│      │                │                │                │
├───┼────────┼────────┼────────┤
│七    │丑○○之國民身分│一張            │換照日期        │
│      │證影本          │                │                │
│      │                │                │                │
│      │                │                │                │
└───┴────────┴────────┴────────┘
附錄本案論罪科刑法條全文
中華民國刑法第二百一十二條
(偽造變造特種文書罪)
偽造、變造護照、旅券、免許證、特許證及關於品行、能力服務或其他相
類之證書、介紹書，足以生損害於公眾或他人者，處一年以下有期徒刑、
拘役或三百元以下罰金。
中華民國刑法第三百四十九條
收受贓物者，處三年以下有期徒刑、拘役或五百元以下罰金。
搬運、寄藏、故買贓物或為牙保者，處五年以下有期徒刑、拘役或科或併
科一千元以下罰金。
因贓物變得之財物，以贓物論。
